【裁判字號】    97,交聲,491
【裁判日期】    980828
【裁判案由】    聲明異議
【裁判全文】
臺灣屏東地方法院交通事件裁定         97年度交聲字第491號
原處分機關  交通部公路總局高雄區監理所屏東監理站
異  議  人  甲○○
即受處分人
上列受處分人因違反道路交通管理處罰條例案件，對於原處分機
關民國97年12月4 日所為之處分（原處分案號：屏監違字第裁82
-GE0000000號），聲明異議，本院裁定如下：
    主  文
原處分撤銷。
前項撤銷部分，甲○○不罰。
    理  由
一、原處分意旨略以：異議人即受處分人甲○○ (下稱：異議人
    ）駕駛車號601-FB號營業大客車，於民國 (下同）97年10月
    26日21時06分，在台中市○○路、福安路口，被警舉發「闖
    紅燈」違規，有中市警交字第GE0000000 號違規單可參，本
    站爰依道路交通管理處罰條例第53條第1 項暨違反道路交通
    管理事件統一裁罰基準表第53條第1 項裁處 (大型車）異議
    人繳納罰款新台幣 (下同）3,600 元，並依道路交通管理處
    罰條例第63條第1 項共記違規點數3 點，核無違誤。
二、異議意旨如「聲明異議狀」所載(如附件）。
三、查異議人甲○○駕駛車號601-FB號營業大客車於97年10月26
    日21時06分，在台中市○○路、福安路口，被警舉發「闖紅
    燈」違規有中市警交字第GE0000000 號違規事件舉發通知單
    附卷可按，據異議人亦自承上述駕駛行為，以上情事可堪認
    定為事實。
四、經查：
  (一)本件舉發違規過程，業據證人即製單舉發之警員林進龍到院
    證述：當天執勤中港路統聯客運站交管勤務，我站在中港路
    與福安路口的中港路上靠近福安路口面向福安路。當時中港
    路口塞車，路口已經打結無法淨空，福安路的號誌變綠燈時
    ，但沒有辦法左轉入中港路，異議人駕駛統聯客車在福安路
    通過停止線時福安路上的號誌已經變紅燈，但異議人仍執意
    要進入路口，所以闖紅燈，… (問：異議人進入路口時，福
    安路號誌為何?） 當時統聯客車有4-5 部，一部接著一部，
    異議人是倒數第2 部；…異議人的車子車頭剛進入停止線是
    綠燈，後來被自小客車擋住所以沒有辦法快速通過路口，異
    議人的車子是四分之一跨越到路口。 (問：異議人陳述他的
    車輛左轉時，禮讓小客車先行，是否事實?） 當時中港路已
    經回堵，小客車也是未保持路口的淨空，異議人也是強行進
    入路口等語綦詳 (本院98年3 月24日訊問筆錄第2-4 頁）。
    核異議人所辯陳各情與證詞相符，所辯尚可肯認。
  (二)次查台中市○○路○○道設有統聯客運站，而異議人如須自
    福安路左轉進入中港路之客運站時，福安路內側車道雖設有
    公車專用道，但外側車道之自小客車如同時左轉進入中港路
    快車道時，兩車行向即成交會，一旦中港路慢車道路邊有違
    規臨時停車，大客車即無得快速、順利駛入中港路慢車道客
    運站，此有異議人當庭所提現場交通狀況照片5 張附卷可佐
    。參以證人所證：異議人在進入福安路停止線時 (其車身四
    分之一已駛入路口）福安路是綠燈，當時在福安路外側復有
    自小客車搶先左轉要進入中港路快車道，致擋住異議人行車
    動線，嗣福安路段燈光號誌變為紅燈，異議人未保持路口淨
    空固有非是，但應非闖越紅燈可擬。
  (三)查道路交通管理處罰條例第53條第1 項所謂「闖紅燈」之認
    定，係指：1.車輛面對紅燈時仍逕予穿越路口至銜接路段，
    含左轉、直行、迴轉及右轉 (依箭頭綠燈允許行駛者除外）
    即視為闖紅燈之行為；2.在無繪路口範圍者，以車輛無視於
    紅燈標誌，而有穿越路口之企圖，其車身並已伸越停止線並
    足以妨害其他方向人 (若有行人穿越道）、車通行者亦以紅
    燈論；3.交岔路口已繪設網狀黃線區者暫以該範圍視作路口
    ，在此類已繪設路口範圍者，以車輛無視於紅燈警示，有穿
    越路口之意圖而車身已入路口範圍，視同闖紅燈，以上有交
    通部82年4 月22日交路 (82）字第009811號函釋可資佐憑。
    查本件台中市○○路、中港路口雖繪有網狀黃線區，但異議
    人在福安路仍是綠燈時其車身已駛入路口，雖其未在停止線
    後等候有違規，但異議人終非紅燈警示亮起時欲強行通過路
    口，原舉發單位未細究實情，逕以「闖紅燈」掣單舉發，核
    與上開有關闖紅燈之適例不該當，舉發即有不實，原處分機
    關據以裁罰同有不當。
五、按行為人有下列情形之一，而未嚴重危害交通安全、秩序或
    發生交通事故，且情節輕微，以不舉發為適當者，交通勤務
    警察或依法令執行交通稽查任務人員得對其施以勸導，免予
    舉發：十五因客觀具體事實，致違反本條例規定係出於不得已
    之行為，違反道路交通管理事件統一裁罰基準及處理細則第
    12 條 第1 項第16款定有明文。查本件異議人係因其右方外
    側車道之自用小客車搶道左轉，致其在福安路左轉進入中港
    路口其行進路徑被阻塞，復因中港路上慢車道有違規停車，
    其無得順暢駛入中港路慢車道之客運站，且異議人在左轉駛
    入路口時仍係綠燈，固上開客觀因素，致在網狀黃色線區停
    滯無得前進，應認確有不得已之情狀；何況現場既有員警執
    行交通稽查，卻未及時排除中港路違規臨時停車，使異議人
    無得順暢進入場站，交通稽查勤務未盡妥適；又異議人違規
    情形並未嚴重危害交通安全、秩序，且未發生交通事故，應
    認異議人違反交通秩序罰情節輕微，施予勸導即為己足，應
    以不舉發為適當。
六、綜上所述，本件異議人並非闖紅燈違規，原舉發單位舉發已
    有未合；又其係因現場交通狀況之客觀具體事實，不得已有
    違反本條例規定之行為，違序情節輕微，應以不舉發為適當
    。原處分機關未予細查逕以不當舉發違規據以裁決異議人闖
    紅燈，處罰鍰3,600 元，並記違規點數3 點，其處分尚非允
    洽。異議意旨求予撤銷為有理由，應由本院撤銷原處分，改
    諭知異議人不罰之裁定如主文所示。
七、據上論結，爰依道路交通案件處理辦法第20條，裁定如主文
    。
中    華    民    國    98    年    8     月    28    日
                  交通法庭    法  官  朱盈吉
以上正本證明與原本無異。
如不服本裁定應於收受送達後5 日內向本院提出抗告書狀敘述抗
告之理由抗告於台灣高等法院高雄分院。
中    華    民    國    98    年    8     月    28    日
                                書記官  林祥玉


司法院資訊處製作；財團法人民間司法改革基金會備份。
